臺灣高等法院高雄分院刑事判決　　　　 100年度軍上字第12號
上　訴　人
即　被　告　洪國晉
上列上訴人因違反職役職責案件，不服國防部高等軍事法院高雄
分院100 年度上訴字第52號中華民國100年6月22日第一審判決（
起訴案號：國防部南部地方軍事法院檢察署100 年度偵緝字第2
號），提起上訴，本院判決如下：
     主  文
上訴駁回。
     理  由
一、按軍事審判法第181 條第5 項規定，被告不服高等軍事法院
    宣告有期徒刑之上訴判決者，得以判決違背法令為理由，向
    高等法院提起上訴。是當事人向高等法院提起上訴，應以高
    等軍事法院宣告有期徒刑之上訴判決違背法令為理由，係屬
    法定要件，如果上訴理由狀並未依據卷內訴訟資料，具體指
    摘原判決不適用何種法則或如何適用不當，或所指摘原判決
    違法情事，顯與法律規定得向高等法院提起之上訴理由不相
    適合，均應認其上訴違背法律上之程式，予以駁回。
二、本件原判決認上訴人即被告洪國晉（下稱被告）係陸軍機械
    化步兵第298 旅機械化步兵第2 營第3 連2 等兵搜索兵，因
    前有逾假違規紀錄，託管於同營營部連，於民國99年7 月29
    日18時許，自駐在地休假離營，應於同年8 月4 日21時返營
    收假，屆時竟以不適應部隊生活為由，基於長期脫免職役之
    意圖，逾假未歸，逕自離去職役，藏匿於高雄市旗山區竹寮
    巷45號「天上宮」廟宇內，賴不知情之廟方人員接濟維生，
    嗣至100 年2 月10日17時40分許，始由憲兵於「天上宮」廟
    宇內查獲等情，係以被告之自白，並經證人即該管營部連副
    連長王聖智結證屬實（國防部南部地方軍事法院檢察署100
    年偵緝字第002 號偵查卷宗【下稱偵緝卷】第33頁至第35頁
    ），復有被告請假報告單影本（國防部南部地方軍事法院檢
    察署100 年偵字第226 號偵查卷宗【下稱偵查卷】第3 頁至
    第4 頁）、陸軍機步第二九八旅機步二營99年8 月5 日陸八
    尊國字第0990000470號函附之離營通報（偵查卷第10頁至第
    12頁）、國防部南部地方軍事法院檢察署99年8 月12日國偵
    南檢字第0990002952號通緝書（偵查卷第17頁）等在卷可佐
    ，又被告洪國晉於100 年2 月10日17時40分許，在高雄市旗
    山區竹寮巷45號前，經高雄憲兵隊人員緝獲，亦有該隊100
    年2 月11日憲隊高雄字第1000000081號解送人犯報告書在卷
    可查。及敘明被告雖有環境適應障礙、注意力不足等症狀，
    但已經該管部隊派員帶其至國軍高雄總醫院診治，並於99年
    5 月24日至9 年6 月4 日、99年6 月14日至99年6 月25日為
    住院治療，業據被告洪國晉自承在卷（國防部高等軍事法院
    高雄分院100 年度上訴字第52號（下稱二審審理卷）第53頁
    背面），並有國軍高雄總醫院附設民眾診療服務處100 年2
    月22日編號A010796 號診斷證明書、100 年2 月23日編號00
    806M號診斷證明書在卷可稽（100 聲字第011 號裁定卷第3
    頁、第4 頁），顯見被告洪國晉已獲相當醫療照護，又該管
    營長縱有於被告休假前集合部隊講話，令被告洪國晉感受該
    營長有影射被告之事，然此亦經被告自陳於逾假期間已以電
    話向該管旅長告知該事，並經旅長允諾為其處理解決，及要
    求渠趕快返營，惟渠仍未返營（偵緝卷第9 頁、一審卷第48
    頁背面、二審審理卷第51頁背面），是被告洪國晉所屬長官
    是否有不當言詞而致被告主觀上有難堪感受，被告亦應循部
    隊申訴管道處理，且不得以此為離去職役之正當理由。
三、被告上訴意旨主張：(一)醫生已經宣告不可服役了，應強制治
    療，為何還可以下部隊？(二)被告為新兵，對所屬長官有不當
    言詞，不知如何提出申訴？(三)證人王聖智稱被告下部隊後，
    逾假多次，顯不實在云云。惟查本案被告原可驗退，然其自
    行表示無需驗退等情，業據被告自承：「部隊有要幫我驗退
    ，但我想到自己是自願申請當兵，如果驗退了，就失去當初
    的意願，所以就回部隊」等語，有被告100 年5 月17日陳情
    狀可證（見二審審理卷第27頁背面），是其既未經驗退，自
    應以軍人身分接受審判。再查證人王聖智即營部連連長於偵
    查中證稱：被告於新訓結束調撥到二營三連期間，有過2 次
    逾假紀錄，經奉旅長核定施以禁閉處分後，撥交營部連託管
    等語（見偵卷第33頁背面），就證述內容觀之，並未稱有多
    次逾假情形，是上訴人所指，容有誤會；另被告就不當管教
    不知如何申訴一節，亦非以原判決有何違背法令為由提起上
    訴，自非適法之上訴理由，其上訴為違背法律上之程式，應
    予駁回。
據上論斷，應依軍事審判法第206 條第1 項、刑事訴訟法第395
條前段，判決如主文。
中    華    民    國    100   年    8     月    18    日
                  刑事第十一庭  審判長法  官  翁慶珍
                                      法  官  孫啟強
                                      法  官  石家禎
以上正本證明與原本無異。
不得上訴。
中    華    民    國   100    年    8     月    18    日
                                      書記官  黃月瞳